【裁判字號】    90,上訴,431
【裁判日期】    900302
【裁判案由】    偽造貨幣
【裁判全文】
臺灣高等法院刑事判決                              九十年度上訴字第四三一號
    上  訴  人
    即  被  告  甲○○
    指定辯護人  本院乙○辯護人
右上訴人因偽造貨幣案件，不服臺灣板橋地方法院八十九年度訴字第一七五八號，中
華民國八十九年十一月二十三日第一審判決（起訴案號：臺灣板橋地方法院檢察署八
十九年度偵字第一六一二六號）提起上訴，本院判決如左：
    主  文
上訴駁回。
    事  實
一、甲○○前曾因犯恐嚇、違反麻醉藥品管理條例、殺人未遂、施用毒品罪，分別經
    判處有期徒刑，並已執行完畢；其又因犯竊盜罪，經本院於民國（下同）八十八
    五月二十六日以八十八年度上易字第一九一五號判處有期徒刑八月確定，而於八
    十九年五月一日執行完畢。猶不知悛悔，復意圖供己使用，先於不詳時地，以不
    詳途徑取得正反兩面相同圖樣（二片互黏為一紙）、編號均為ＪＰ２９０２３８
    ＷＧ之偽造新臺幣（下同）千元紙幣三紙。再於八十九年八月二十四日晚間七時
    許，自臺北縣永和市耕莘醫院搭乘丙○○駕駛之計程車返抵其位於臺北縣永和市
    ○○街七一號四樓住處樓下時，在該計程車上，以上開偽造千元紙幣中之一紙支
    付車資八十五元（原審判決誤為八十二元，應予更正），並因之找得九百一十五
    元；惟甫下車離去，旋即為丙○○發覺所收受者係偽造之紙幣，而報警循線在臺
    北縣永和市○○街七一號四樓逮獲甲○○，並於甲○○身上扣得另二紙偽造之千
    元紙幣（編號均為ＪＰ２９０２３８ＷＧ），而查知上情。
二、案經臺北縣警察局永和分局報請臺灣板橋地方法院檢察署檢察官偵查起訴。
    理  由
一、訊據被告甲○○雖坦承有於前揭時地持扣案之千元紙幣用以支付被害人丙○○之
    計程車資八十五元，但矢口否認有行使偽造紙幣犯行，辯稱：扣案三紙千元紙幣
    ，是伊於八十九年八月二十二日拿電鑽送修時，在臺北市萬華地區遇到昔日工人
    年約三十餘歲、綽號「大頭」之姓名年籍不詳男子，以購買電鑽為由，給付伊之
    價金三千元，伊一直將紙鈔放在口袋中，並不知是偽鈔；倘伊知所使用者係偽造
    之千元紙鈔，將不致在自家門口下車時使用而自曝其短，使警察得循線追查；且
    伊當時因受傷就醫返家，頭昏是以拿該紙幣支付車資云云。經查：
  (一)被告甲○○有於前揭時地持扣案之千元紙幣用以支付被害人丙○○計程車資八十
    五元之事實，業據被告甲○○於警訊、檢察官偵查、原審及本院調查中坦承不諱
    ，核與被害人丙○○於警訊時指證：被告自臺北縣永和市耕莘醫院搭車至臺北縣
    永和市○○街七一號，以千元偽鈔給付八十五元車資，並由伊找回九百十五元與
    被告等語相符；復有扣案之偽造千元紙幣可證。被告此部不利於己之自白，核與
    事實相符，自屬可信。
  (二)本案查獲之三紙千元紙幣，其紙質粗糙，正反兩面之圖案相同，編號均為ＪＰ２
    ９０２３８ＷＧ，並係以二片偽鈔粘貼成一張，復為免紙幣過於油亮易被識破，
    乃又經水浸漬以致縐縮而厚薄不一，又因紙幣上「臺灣銀行」之字樣及印章模糊
    ，再分別以藍筆與紅筆重新描繪，是以無論從紙幣之外觀、紙幣之質感、及紙幣
    之厚度，均與真鈔有顯著差異，且一望即知，無庸詳細斟酌，有該等偽造之千元
    紙幣附在偵查卷可查。
  (三)被告雖辯稱：該等紙鈔是伊於八十九年八月二十二日拿電鑽送修時，在臺北市萬
    華地區遇到昔日工人年約三十餘歲、綽號「大頭」之姓名年籍不詳男子，以購買
    電鑽為由，給付伊之價金三千元云云。然就是否有此「大頭」之人，被告始終未
    能提出綽號「大頭」之姓名年籍等資料以供本院查證，所述是否真實，已容懷疑
    。況且，我國經濟尚稱富裕，一般社會上家用之電鑽工具供應充足，價格亦算低
    廉，此為週知之事實。乃被告竟以送修之二手電鑽即可賣得三千元，又始終未能
    說明其所出售者為何等高級之二手電鑽，其所為此部分之辯解，自與常情有違，
    而不足採。
  (四)本案扣得之偽造紙幣，無論從紙幣之外觀、紙幣之質感、及紙幣之厚度，均與真
    鈔有顯著差異，且一望即知，已如前述。其行使一張已容易為人識破，何況同時
    給付三紙？是以本案扣得之偽造紙幣，應非被告在不知之情況下無意中取得，而
    係在知情下以不詳途徑取得，應可認定。
  (五)被告為警捕獲時，在身上除扣得另二紙偽造之千元紙幣外，並外尚有面額五百元
    一張、一百元二十八張、五十元一張之紙幣，有警訊筆錄在案可查。則其中除去
    被告以千元偽鈔給付八十五元車資，並獲取自被害人丙○○找回之九百十五元；
    再扣除被告於原法院調查時所辯：自耕莘醫院返家後，其姐交付十張一百元與渠
    之部分，被告尚有其餘甚多可供支付車資之百元真鈔，乃其竟捨百元真鈔而使用
    千元偽鈔，足見其意蓄意行使偽鈔甚明。另查，現今公寓大樓林立，被告住處位
    於四樓，本非輕易即可尋獲。且被告係於夜間燈光昏暗之下使用偽鈔，被告持千
    元偽鈔給付車款八十五元，即便如被害人丙○○為職業司機，每日營收現金，亦
    係於被告下車後約十秒鐘才發覺為偽鈔，此據被害人丙○○於警訊時指證在卷；
    斯時被告早已進入家門，被害人丙○○亦未必得以逐戶搜尋被告。從而，尚難以
    被告令被害人丙○○停車於家門，即得推定被告無行使偽鈔之故意。
  (六)被告使用本案偽造紙幣時，身上仍有許多面額不同之真鈔可得支付，乃被告既得
    取出千元偽鈔使用，並正確找回餘款，顯見被告意識清處，並無頭昏不能分辨之
    情事。被告所辯：伊當時因受傷就醫返家，頭昏是以拿該（偽造）紙幣支付車資
    乙節，亦非事實，而不足採。
  (七)本案事證明確，被告犯行洵堪認定。
二、查被告甲○○持千元偽幣支付計程車車資，核其所為，係犯刑法第一百九十六條
    第一項之行使偽造之通用紙幣罪。又被告曾因犯竊盜罪，經本院於八十八五月二
    十六日以八十八年度上易字第一九一五號判處有期徒刑八月確定，而於八十九年
    五月一日執行完畢，有本院被告全國前案紀錄表一件在卷可稽，其於前案有期徒
    刑執行完畢後，五年以內再犯本件之罪，為累犯，應加重其刑。
三、原審基此適用刑法第一百九十六條第一項、第四十七條、第二百條，罰金罰鍰提
    高標準條例第一條前段之規定，並審酌被告犯罪之動機，行使偽造之通用紙幣破
    壞社會金融秩序，行使之偽造通用紙幣面額為一千元，犯罪所生之損害尚非甚鉅
    ，惟被告於犯罪後未能坦承犯行等一切情狀，量處有期徒刑三年十月。並就扣案
    偽造面額一千元之紙幣（號碼均為ＪＰ２９０２３８ＷＧ）參紙，均依刑法第二
    百條之規定沒收之。其認定事實、適用法律及量處刑期，均為妥適。被告之上訴
    意旨否認犯罪，並無理由，應予駁回。
據上論斷，應依刑事訴訟法第三百六十八條，判決如主文。
本案經檢察官洪威華到庭執行職務。
中      華      民      國      九十      年      三      月      二    日
                              臺灣高等法院刑事第十二庭
                                  審判長法  官   劉  景  星
                                        法  官   陳  志  洋
                                        法  官   陳  博  志
右正本證明與原本無異。
如不服本判決應於收受送達後十日內向本院提出上訴書狀，其未敘述上訴之理由者並
得於提起上訴後十日內向本院補提理由書（均須按他造當事人之人數附繕本）。
                                        書記官   陳  嘉  文
中    華    民    國     九十     年      三        月        七        日
附錄本判決論罪科刑法條：
中華民國刑法第一百九十六條 (行使收集或交付偽造變造通貨、幣券罪)
行使偽造、變造之通用貨幣、紙幣、銀行券，或意圖供行使之用而收集或交付於人者
，處三年以上十年以下有期徒刑，得併科五千元以下罰金。
收受後方知為偽造、變造之通用貨幣、紙幣、銀行券而仍行使，或意圖供行使之用而
交付於人者，處五百元以下罰金。
第一項之未遂犯罰之。


司法院資訊處製作；財團法人民間司法改革基金會備份。
